【裁判字號】    90,上訴,746
【裁判日期】    900613
【裁判案由】    貪污治罪條例
【裁判全文】
臺灣高等法院高雄分院刑事判決                      九十年度上訴字第七四六號
    上  訴  人  臺灣屏東地方法院檢察署檢察官
    被      告  甲○○
    選任辯護人  吳春生
右上訴人因被告違反貪污治罪條例案件，不服臺灣屏東地方法院八十九年度訴字第七
０四號中華民國九十年三月十九日第一審判決（起訴案號：臺灣屏東地方法院檢察署
八十九年度偵字第六四二四號），提起上訴，本院判決如左：
      主  文
原判決撤銷。
甲○○依據法令從事公務之人員，竊取公有財物，處有期徒刑貳年，褫奪公權年，
緩刑五年。
      事  實
一、甲○○係台灣省菸酒公賣局屏東酒廠編制內製酒工，負責監看該廠酒類包裝廠自
    動生產線輸送包裝有無正常之作業，為依據法令從事於公務之人員。因其姪女許
    曉臻於民國（下同）八十九年五月七日生產後，亟須米酒燉補調理身體，然因彼
    時市售米酒甚難購得，甲○○竟意圖為自己不法之所有，於同年月十八日，在其
    工作之包裝廠出入口處，趁機竊取該廠堆置該處之公有財物即準備回收之不良品
    紅標米酒七瓶（正常品總價新台幣一百六十八元），得手後即藏放於其手提袋內
    ，惟於同日下午三時許，其駕駛ＷＩ─０六四三號自小客車攜酒欲下班時，為酒
    廠警衛及政風人員當場查獲。
二、案經法務部調查局屏東縣調查站移送臺灣屏東地方法院檢察署檢察官偵查起訴。
      理  由
一、右開事實、迭據被告甲○○於調查站、原審偵、審及本院審理中供承不諱，並有
    其自白書、台灣省菸酒公賣局屏東酒廠簽稿及許曉臻女兒出生証明書各一紙附卷
    可稽（見偵查卷第五、六、七頁），被告自白核與事實相符，自堪採信。次查，
    被告自七十九年七月二十三日到職迄今，擔任製酒工，現支七等年功薪一級六二
    ０點，有台灣省菸酒公賣局屏東酒廠九十年二月二十六日（九十）屏酒政字第五
    十八號函附卷可證（見原審卷第三十八、三十九頁），其負責監看該廠酒類包裝
    廠自動生產線輸送包裝有無正常之作業，為依據法令從事於公務之人員。又被告
    竊取之紅標米酒七瓶，雖屬不良品，惟屏東酒廠所檢出之不潔不良品，皆開瓶回
    收至製酒股重新處理，不良品酒，逐瓶開啟，倒入回收桶內，由馬達抽回製酒股
    二十號桶槽內暫存再進行處理，亦有台灣省菸酒公賣局屏東酒廠九十年二月二十
    六日（九十）屏酒政字第五十八號函附卷可證（見原審卷第三十八、四十頁），
    則該準備回收之不良品紅標米酒七瓶，顯屬公有財物。本件事證明確，被告犯行
    應堪認定。
二、被告甲○○係台灣省菸酒公賣局屏東酒廠編制內製酒工，負責監看該廠酒類包裝
    廠自動生產線輸送包裝有無正常之作業，為貪污治罪條例第二條前段所規定依據
    法令從事於公務之人員，其趁機竊取該廠堆置該處之公有財物，核其所為，係犯
    貪污治罪條例第四條第一項第一款之竊取公有財物罪。被告犯貪污治罪條例第四
    條第一項第一款之罪，於偵查中自白，依貪污治罪條例第八條第二項前段之規定
    減輕其刑；且本件犯罪情節輕微，所得財物紅標米酒七瓶（正常品總價新台幣一
    百六十八元），在新台幣五萬元以下，應依貪污治罪條例第十二條第一項之規定
    減輕其刑，遞減之；又被告竊得酒品價值僅新台幣百餘元，竊取之動機係為其姪
    女補身，非欲販售圖利，所犯最低法定本刑十年以上有期徒刑之罪，如處以法定
    最低刑尚嫌過重，本件情輕法重，其情堪憫，爰依刑法第五十九條之規定減輕其
    刑，再遞減之。
三、查台灣省菸酒公賣局屏東酒廠，包裝工廠內係全自動化包裝，被告所工作位置係
    監看輸送包裝有無正常，竊酒地點為距其工作場所約八十公尺之包裝廠出入口堆
    置待回收不良品米酒之處等情，業經原審勘驗現場時其主管李就秀證述無誤，並
    有勘驗筆錄、現場簡圖各乙份及相片四幀附卷可稽（原審卷第二十八頁至第三十
    二頁）。被告係酒廠內之製酒工，負責監看該廠酒類包裝，平日工作即在接觸廠
    內之酒類，且顯較一般人容易接觸到該廠生產之酒類，竊酒地點距其工作場所雖
    約八十公尺，惟被告工作之包裝工廠，其出入口外即是放置不良品之位置，有勘
    驗筆錄所附之現場簡圖可稽（見原審卷第二十九頁），雖該廠不良品之紅標米酒
    非其監督保管，惟其利用工作之便趁機竊取，顯較一般人容易，是其竊酒之事實
    ，與其所從事之工作項目，應有相當之關聯，其竊取公有財物，自應負竊取公有
    財物罪責。原判決依普通竊盜罪論處即有未洽。檢察官上訴意旨，執以指摘原判
    決不當，為有理由，應予撤銷改判。爰審酌被告犯後態度良好，竊得酒品價值僅
    新台幣百餘元，竊取之動機係為其姪女補身，非欲販售圖利，並參酌檢察官起訴
    具體求刑判處有期徒刑貳年，褫奪公權年，緩刑五年及其他一切情狀，爰量處
    如主文所示之刑。又被告犯貪污治罪條例之罪，宣告有期徒刑以上之刑，並依貪
    污治罪條例第十七條之規定宣告褫奪公權年。末查被告前未曾受有期徒刑以上
    刑之宣告，有台灣高等法院被告全國前案紀錄表在案可考，被告經此偵、審程序
    並為刑之宣告，當知所警惕，信無再犯之虞，本院因認其宣告刑以暫不執行為適
    當，爰併諭知緩刑五年，以啟自新。
據上論結，應依刑事訴訟法第三百六十九條第一項前段、第三百六十四條、第二百九
十九條第一項前段，貪污治罪條例第二條第一項、第四條第一項第一款、第八條第二
項前段、第十二條第一項、第十七條，刑法第十一條前段、第三十七條第二項、第七
十四條第一款，判決如主文。
本案經檢察官張其主到庭執行職務。
中    華    民    國    九  十    年        六        月      十  三    日
                              臺灣高等法院高雄分院刑事第五庭
                                  審判長法官  吳水木
                                        法官  陳朱貴
                                        法官  趙文淵
右正本證明與原本無異。
如不服本判決，應於判決送達後十日內向本院提出上訴狀，其未述理由者並應於提
出上訴狀後十日內向本院補提理由書（應附繕本)。
                                      書記官  陳武悅
中    華    民    國      九十      年       六       月     十五   日
附錄：本判決論罪科刑法條：
貪污治罪條例第四條第一項第一款。
有左列行為之一者，處無期徒刑或十年以上有期徒刑，得併科新臺幣一億元以下罰金
：
一、竊取或侵占公用或公有器材、財物者。
                                                                        Ｆ


司法院資訊處製作；財團法人民間司法改革基金會備份。
